臺灣高等法院高雄分院刑事裁定
111年度抗字第352號
抗  告  人  
即受刑人    方嘉萍


上列抗告人因聲明異議案件，不服臺灣橋頭地方法院中華民國11
1年10月27日裁定(111年度聲字第1134號)，提起抗告，本院裁定
如下：
    主  文
原裁定撤銷，應由臺灣橋頭地方法院更為裁定。
    理  由
一、抗告意旨如附件「刑事抗告狀」所載。
二、按「犯最重本刑為5年以下有期徒刑以下之刑之罪，而受6月
    以下有期徒刑或拘役之宣告者，得以新臺幣1千元、2千元或
    3千元折算一日，易科罰金。但易科罰金，難收矯正之效或
    難以維持法秩序者，不在此限。（第1項）依前項規定得易
    科罰金而未聲請易科罰金者，得以提供社會勞動6小時折算
    一日，易服社會勞動。（第2項）受6月以下有期徒刑或拘役
    之宣告，不符第1項易科罰金之規定者，得依前項折算規定
    ，易服社會勞動。（第3項）前2項之規定，因身心健康之關
    係，執行顯有困難者，或易服社會勞動，難收矯正之效或難
    以維持法秩序者，不適用之。（第4項）」刑法第41條第1項
    至第4項定有明文。又依刑法第41條、第42條及第42條之1易
    服社會勞動或易服勞役者，由指揮執行之檢察官命令之，刑
    事訴訟法第479條第1項亦有明定。而檢察官決定准否受刑人
    易服社會勞動，應依刑法第41條第4項規定，審酌是否有難
    收矯正之效或難以維持法秩序、及是否因身心健康之關係，
    執行顯有困難者等因素。再上開法條所稱之「難收矯正之效
    」及「難以維持法秩序」，均屬不確定之法律概念，此乃立
    法者賦予執行者能依具體個案，考量犯罪所造成法秩序等公
    益之危害大小、施以自由刑避免受刑人再犯之效果高低等因
    素，據以審酌是否准予易服社會勞動，亦即，執行者應就關
    於自由刑一般預防（即維持法秩序）與特別預防（即有效矯
    治受刑人使其回歸社會）目的為衡平裁量，做成合義務性之
    裁量，於個案中實現法律之目的與價值，落實易服社會勞動
    制度旨在替代短期自由刑之執行，避免短期自由刑流弊之目
    的。
三、抗告人即受刑人方嘉萍（下稱抗告人）前因利用網際網路，
    於網路社團及LINE群組上虛偽販賣口罩之詐欺案件，經臺灣
    橋頭地方法院於民國111年2月21日以110年度審訴字第365號
    判處應執行有期徒刑1年6月（共82罪），並於同年4月12日
    確定，有上開刑事判決及臺灣高等法院被告前案紀錄表在卷
    可憑。又抗告人所犯前開詐欺案件確定後，移由臺灣橋頭地
    方檢察署（下稱橋頭地檢署）檢察官執行，抗告人就上開案
    件所應執行之刑聲請易服社會勞動，然經執行檢察官否准抗
    告人上開聲請，亦有該刑事聲請易服社會勞動狀、橋頭地檢
    署111年10月7日橋檢和峴111執聲他980字第1119042698號函
    在卷可稽。
四、執行檢察官否准抗告人上開易服社會勞動之聲請，其理由為
    ：抗告人「所涉案件共犯82罪加重詐欺取財罪，且有眾多被
    害人，顯見對社會秩序危害甚鉅，依判決內容可知仍有許多
    被害人未達成和解及取得賠償，足認不執行宣告之刑有難以
    維持法秩序之事由」，有上開橋頭地檢署111年10月7日橋檢
    和峴111執聲他980字第1119042698號函可憑。然抗告人於原
    確定判決於111年2月21日宣判後，迄至111年11月10日仍持
    續與被害人自救會代表聯繫賠償給付事宜，並按月依賠償明
    細匯款等情，有抗告人提出之與自救會代表對話紀錄、匯款
    單據等在卷可稽，則檢察官以「依判決內容可知仍有許多被
    害人未達成和解及取得賠償」為由，認不執行抗告人所受宣
    告之刑即難以維持法秩序，是否妥適，即值斟酌。況且，依
    抗告人迄今仍持續賠付被害人之犯後態度以觀，何以不令抗
    告人入監執行自由刑，即難收矯正之效，亦未見檢察官予以
    斟酌說明，是實難認檢察官就准否抗告人易服社會勞動之聲
    請，已做成合義務性之裁量。
五、原裁定固以：抗告人本案所犯罪數82罪，被害人數多達82人
    ，犯罪所得高達119萬1213元，抗告人雖確有與部分被害人
    達成和解，並持續履行賠償部分被害人，有抗告人提出與被
    害人自救會代表對話紀錄及匯款單據等為證，然依上開資料
    ，尚無從認定抗告人已與大部分被害人達成和解或履行賠償
    ，考量抗告人本案所犯對於法秩序之損害仍屬非輕，因而認
    檢察官不准抗告人易服社會勞動，核屬法律授權檢察官所行
    使之合義務性裁量，並無違法或不當等語。惟抗告人本案所
    為詐騙犯行雖屬不該，然遭詐騙被害人數眾多，此為網路詐
    騙案件之特性，亦因考量此等特殊詐欺型態行為之惡性、對
    於社會影響及刑法各罪衡平，遂於103年6月18日新增刑法第
    339條之4（第3款）規定，將此類犯罪較同法第339條之一般
    詐欺罪加重處罰。而抗告人既已受此刑責之處罰，則縱其所
    犯對法秩序之損害非輕，亦無從將之與不令抗告人入監即「
    難以維持法秩序」同視。況且，抗告人確有與部分被害人達
    成和解，並持續履行賠償部分被害人，亦經原審肯認無訛（
    見原裁定第3頁所載），可見抗告人確有持續彌補被害人損
    害之實際作為，則原裁定未詳予調查、核算，即認「尚無從
    認定抗告人已與大部分被害人達成和解或履行賠償」，進而
    以抗告人本案所犯對於法秩序之損害仍屬非輕，而認檢察官
    不准抗告人易服社會勞動，並無違法或不當，要屬遽然。
六、綜上，檢察官以前揭事由認不執行對抗告人宣告之刑，有難
    以維持法秩序之事由，既值斟酌；又依抗告人迄今仍持續賠
    付被害人之犯後態度以觀，何以不令抗告人入監執行自由刑
    ，即難收矯正之效，亦未見檢察官予以斟酌說明，容難認檢
    察官已就刑法第41條第4項事由詳予審酌，而做成合義務性
    之裁量。原裁定又未詳予調查、核算，逕認「尚無從認定抗
    告人已與大部分被害人達成和解或履行賠償」，而以檢察官
    否准抗告人易服社會勞動之處分，並無違法或不當，駁回抗
    告人執行異議之聲明，容有可議，應有再予詳加審酌、調查
    之必要。是抗告人指摘原裁定不當，非無理由，為維審級利
    益，爰由本院將原裁定撤銷，發回原審法院依法更為裁定。
據上論結，應依刑事訴訟法第413條，裁定如主文。　　
中　　華　　民　　國　　111 　年　　11　　月　　25　　日
                    刑事第三庭  審判長法  官  吳進寶
                                      法  官  陳億芳
                                      法  官  徐美麗
以上正本證明與原本無異。
如不服本裁定應於送達後5 日內向本院提出再抗告狀。
中　　華　　民　　國　　111 　年　　11　　月　　25　　日
                                      書記官  吳宗霖